臺灣高等法院民事裁定　　　　　　　　　99年度抗字第1972號
抗 告 人　黃淑珠
上列抗告人因債權人陳碧鳳與債務人黃松源間給付票款強制執行
事件聲明異議，對於中華民國99年12月3日臺灣臺北地方法院99
年度事聲字第10147號裁定提起抗告，本院裁定如下：
    主  文
抗告駁回。
抗告程序費用由抗告人負擔。
    理  由
一、本件抗告人主張：原法院98年度司執字第51717號給付票款
    強制執行事件（下稱系爭執行事件）委託案外人台灣金融資
    產服務股份有限公司（下稱金拍公司）拍賣債務人黃松源所
    有新北市深坑區○○○段大崙腳小段126地號土地（下稱系
    爭土地）應有部分四分之一，本由伊以新台幣（下同）24萬
    1000元之價額拍定，系爭土地共有人陳碧鳳雖主張依土地法
    第34條之1規定，以同一條件優先承買，然其並未同時繳納
    保證金，行使優先承買權之意思表示不完整，所為主張不合
    法。又陳碧鳳受有系爭執行事件查封或拍賣通知，當時即得
    主張優先承買權，至遲應於投標當日主張，則應視同放棄。
    然陳碧鳳竟於民國99年6月4日始主張行使優先承買權，且至
    同年7月5日繳清全額價款之日止，其間竟隔1個月，又金拍
    公司遲至同年7月間始通知伊退回保證金，系爭執行事件程
    序顯有違法等語，伊對之聲明異議，詎均遭原法院司法事務
    官及原法院駁回，爰提起本件抗告，請求廢棄原裁定，並由
    伊取得系爭執行事件拍賣拍定資格云云。
二、按強制執行法第113條準用第70條第1項規定，不動產之拍賣
    以公開競價拍賣者，執行法院因當事人之聲請，或認為必要
    時，應依職權於拍賣前酌定保證金額，命應買人於應買前繳
    納之，未照納者，其應買無效。其目的在於防止應買人拍定
    後拒不繳納價金，致無法就價金進行分配。此與不動產共有
    人依土地法第34條之1第4項之規定，行使優先承買權者不同
    ，縱共有人主張行使優先承買權，但未繳納價金，亦僅發生
    不得優先承買而已，原指定人所繳納之價金仍可分配予債權
    人，對於債權人、債務人之權益均無影響，自為無防止共有
    人嗣拒不繳納價金，而事先命其繳納保證金之必要，前開規
    定於共有人行使優先承買權之場合，並不適用。抗告人以陳
    碧鳳主張行使優先承買權時，並未同時繳納保證金，其主張
    顯不合法云云，對於系爭執行事件程序聲明異議，自非可採
    。
三、再按土地法第34條之1第4項規定，共有人出賣其應有部分時
    ，他共有人得以同一價格共同或單獨優先承購，其立法意旨
    在減少共有人之人數，簡化共有關係，促進不動產之有效利
    用，故執行法院依法本應於拍定後通知共有人，使其有主張
    優先承買權之機會，至於執行法院依強制執行法第102條規
    定，於第一次拍賣期日經通知共有人到場，旨在使不動產共
    有人亦有競買之機會而已，他共有人依前開規定，享有之優
    先承買權，不因其曾於拍賣期日到場而未當場主張，即視為
    放棄。查本件債權人陳碧鳳前以臺灣板橋地方法院簡易庭98
    年度司票字第2543號本票確定裁定為其執行名義，向原法院
    聲請對於債務人黃松源所有系爭土地應有部分四分之一為強
    制執行，經原法院委託金拍公司以最低價額24萬元進行第3
    次拍賣，由抗告人以24萬1000元之價額拍定，金拍公司遂於
    99年6月2日發函通知系爭土地其他共有人於文到10日內行使
    優先承買權，陳碧鳳嗣於同年月14日具狀聲明行使優先承買
    權（其於同年月4日收受金拍公司上開函文），並於金拍公
    司同年月28日通知繳納價款後，於同年7月5日繳納全額價款
    24萬1000元等情，業據本院調取系爭執行事件全卷查核屬實
    ，所為拍賣及行使優先承買權之程序，均無不合。抗告人以
    ：陳碧鳳未於系爭執行事件拍賣程序當場主張行使優先承買
    權，應視同放棄其權利，而金拍公司於陳碧鳳聲明行使優先
    承買權後，至其繳清全額價款之日間竟時隔1個月，且金拍
    公司遲至同年7月間始通知伊退回保證金等語，主張系爭執
    行事件程序顯有違法，聲明異議，顯非可採。原法院駁回其
    異議，並無違誤，抗告人以前詞指摘原裁定違法，聲明廢棄
    ，為無理由，應駁回其抗告。
四、據上論結，本件抗告為無理由。爰裁定如主文。
中    華    民    國   100    年    2     月    10    日
                  民事第十一庭
                      審判長法  官  呂太郎
                            法  官  徐福晉
                            法  官  劉坤典
正本係照原本作成。
不得再抗告。
中    華    民    國   100    年    2     月    10    日
                            書記官  黃千鶴